【裁判字號】    99,訴,320
【裁判日期】    990729
【裁判案由】    偽造文書等
【裁判全文】
臺灣雲林地方法院刑事判決               99年度訴字第320號
                                       99年度易字第302號
公  訴  人  臺灣雲林地方法院檢察署檢察官
被      告  乙○○
上列被告因偽造文書等案件，經檢察官分別提起公訴（98年度調
偵字第505 號、99年度調偵字第32號），被告於準備程序進行中
，就被訴事實均為有罪之陳述，經告知簡式審判程式之旨，並聽
取當事人之意見後，本院裁定由受命法官獨任合併行簡式審判程
式，並合併判決如下：
    主  文
乙○○犯行使偽造私文書罪，處有期徒刑肆月；又犯如附表一編
號一至十所示各罪，各處如附表一編號一至十所示之宣告刑；又
犯如附表二編號一至二三所示各罪，各處如附表二編號一至二三
所示之宣告刑。應執行有期徒刑壹年陸月，緩刑參年，並應支付
甲○○新臺幣肆拾捌萬元及支付吳雅琳新臺幣捌萬元，共分二十
八期，自民國九十九年八月十日起至一百零一年七月十日止，於
每月十日以前各支付甲○○新臺幣貳萬元，及自一百零一年八月
十日起至一百零一年十一月十日止，於每月十日以前各支付吳雅
琳新臺幣貳萬元，如有一期未履行，視為全部到期。
    事實及理由
壹、程序方面：
    本件係經被告乙○○於準備程序期日為有罪之陳述，而經本
    院合議庭裁定由受命法官獨任以簡式審判程序加以審理，則
    依據刑事訴訟法第273 條之2 、同法第159 條第2 項之規定
    ，不適用傳聞法則有關限制證據能力之相關規定；並得依同
    法第310 條之2 之準用同法第454 條之規定製作略式判決書
    ，依法僅需記載犯罪事實、證據名稱及應適用之法條，並得
    以簡略方式為之，如認定之犯罪事實、證據及應適用之法條
    ，與檢察官起訴書之記載相同者，得引用之，合先敘明。
貳、實體方面：
一、構成犯罪事實：
    乙○○與吳雅琳原為夫妻關係（〈民國〉98年12月16日與吳
    雅琳離婚），甲○○則為吳雅琳之母。詎乙○○因無力償還
    信用卡債務，竟分別為下列犯行：
  (一)乙○○基於偽造私文書以行使及意圖為自己不法所有之犯意
    ，於民國98年1 月10日某時，未經甲○○之同意，持甲○○
    所有之元大商業銀行股份有限公司（下稱元大銀行）斗信分
    行帳戶（帳號：0000-00-00000-0-0 號）之存摺及印鑑（乙
    ○○竊盜部分，另經臺灣雲林地方法院檢察署檢察官為不起
    訴處分），前往雲林縣斗南鎮元大銀行斗南分行（起訴書誤
    載為斗信分行），在元大銀行存摺類取款支出憑條上填寫金
    額新臺幣（下同）10萬元，並盜蓋「甲○○」印鑑於該取款
    支出憑條，藉以偽造甲○○名義之取款支出憑條後，向承辦
    之元大銀行斗南分行人員行使，使該承辦人員陷於錯誤，誤
    認乙○○有權提領甲○○之存款，而交付10萬元現款予乙○
    ○，足以生損害於甲○○本人及元大銀行對存戶存款管理之
    正確性。嗣為甲○○發覺後報警處理，始查知上情。
  (二)乙○○分別基於意圖為自己不法所有之各別犯意，於附表一
    編號一至十所示之時間，未經甲○○之同意，持甲○○所有
    之雲林縣斗南鎮農會帳戶（帳號：000-0000-00-00000-0-0
    號）提款卡1 張（乙○○竊盜部分，另經臺灣雲林地方法院
    檢察署檢察官為不起訴處分確定），在雲林縣斗南鎮等地自
    動提款機，輸入其事先得知之提款卡密碼，使各該自動付款
    設備辨識系統陷於錯誤，誤認其為有正當權源持卡人，以該
    不正方法由自動付款設備提領甲○○所有上開斗南鎮農會帳
    戶內之存款（提領金額詳如附表一編號一至十所示），共計
    提領584,800 元（不包含4 次提款之手續費共計68元）。乙
    ○○於各次得手後，為免甲○○發覺，均旋將提款卡放回甲
    ○○原放置處。嗣為甲○○發覺後報警處理，始查知上情。
  (三)乙○○分別基於意圖為自己不法所有之各別犯意，於附表二
    編號一至二三所示之時間，未經吳雅琳之同意，持吳雅琳所
    有之斗南郵局帳戶（帳號：0000000-0000000 號）提款卡1
    張（乙○○竊盜部分，另經臺灣雲林地方法院檢察署檢察官
    為不起訴處分確定），在雲林縣斗南鎮等地自動提款機，輸
    入其事先得知之提款卡密碼，使各該自動付款設備辨識系統
    陷於錯誤，誤認其為有正當權源持卡人，以該不正方法由自
    動付款設備提領吳雅琳所有上開斗南郵局帳戶內之存款（提
    領金額詳如附表二編號一至二三所示），共計提領584,800
    元（不包含4 次提款之手續費共計68元）。乙○○於各次得
    手後，為免吳雅琳發覺，均旋將提款卡放回吳雅琳原放置處
    。嗣為吳雅琳發覺後報警處理，始查知上情。
二、證據名稱：
  (一)被告於警詢、檢察官偵訊及本院訊問時之自白。
  (二)證人即告訴人甲○○於警詢、檢察官偵訊時之證述。
  (三)證人即告訴人吳雅琳於警詢、檢察官偵訊時之證述。
  (四)元大銀行斗信分行活期儲蓄存款存摺影本1份。
  (五)元大銀行存摺類取款支出憑條影本1份
  (六)雲林縣斗南鎮農會存款存摺影本及交易明細表各1份。
  (七)斗南郵局郵政存簿儲金簿影本1份。
三、論罪科刑之理由：
  (一)核被告就上開犯罪事實一之(一)所為，係犯刑法第216 條、第
    210 條之行使偽造私文書罪、同法第339 條第1 項之詐欺取
    財罪。其盜用印章為偽造私文書之部分行為，不另論罪，又
    偽造私文書之低度行為應為行使之高度行為所吸收，僅成立
    行使偽造私文書罪。被告以偽造之取款支出憑條向元大銀行
    斗南分行承辦人員行使，以詐領被害人甲○○存款之行為，
    係以一行為觸犯行使偽造私文書罪與詐欺取財罪，為想像競
    合犯，應從一重以行使偽造私文書罪處斷。
  (二)核被告就上開犯罪事實一之(二)（即附表一編號一至十所示）
    所為，均係犯刑法第339 條之2 第1 項之以不正方法由自動
    付款設備取得他人財物罪。
  (三)核被告就上開犯罪事實一之(三)（即附表二編號一至二三所示
    ）所為，均係犯刑法第339 條之2 第1 項之以不正方法由自
    動付款設備取得他人財物罪。
  (四)按數行為於同時同地或密切接近之時、地實施，侵害同一之
    法益，各行為之獨立性極為薄弱，依一般社會健全觀念，在
    時間差距上，難以強行分開，在刑法評價上，以視為數個舉
    動之接續施行，合為包括之一行為予以評價，較為合理，則
    屬接續犯，而為包括之一罪（最高法院86年度台上字第3295
    號判例意旨參照）。查被告於附表一編號一至六、十所示之
    日期，持甲○○所有之上開提款卡至自動櫃員機提領現金各
    4 次、2 次、7 次、5 次、2 次、4 次、3 次之犯行，及於
    附表二編號四、八、十二、十八所示之日期，持吳雅琳所有
    之上開提款卡至自動櫃員機提領現金各3 次、2 次、2 次、
    3 次之犯行，均係在同一密接之時、地實行，侵害同一法益
    ，各行為之獨立性極為薄弱，依一般社會健全觀念，在時間
    差距上，難以強行分開，應均為接續犯，分別僅論以一以不
    正方法由自動付款設備取得他人財物罪。公訴意旨認各次提
    領犯意各別，分論併罰，尚有未洽。
  (五)被告所犯上開以不正方法由自動付款設備取得他人財物共計
    二十三罪、行使偽造私文書一罪間，犯意各別，行為互殊，
    應予分論併罰。
  (六)本院審酌被告年輕體健，不思循正常途徑賺取金錢，為清償
    信用卡債務，竟任意持前妻及前岳母之提款卡或存摺及印鑑
    提領現金花用，造成前妻、前岳母權益受有損害，並影響金
    融機構帳戶管理之正確性，實不宜寬貸，惟念及其並無科刑
    紀錄，有臺灣高等法院被告前案紀錄表1 份在卷可按，素行
    尚佳，且於犯後坦承犯行，並與前妻、前岳母達成和解，願
    意分期歸還所提領之款項，暨其生活智識、犯罪之動機、目
    的、手段、所生危害等一切情狀，分別量處如主文所示之刑
    ，並定其應執行有期徒刑1 年6 月，以示懲儆。至公訴檢察
    官對被告具體求處應執行有期徒刑2 年，本院審酌上情認處
    以應執行有期徒刑1 年6 月，已足對被告收懲處、矯正之效
    ，公訴檢察官求刑尚嫌過重，附此敘明。
  (七)查被告未曾受有期徒刑以上刑之宣告，有前開被告前案紀錄
    表1 份在卷可按，其因一時失慮，致罹刑典，事後已坦承犯
    行，且已與告訴人甲○○、吳雅琳達成和解，有雲林縣斗南
    鎮調解委員會調解書、本院調解筆錄各1 份，及於本院訊問
    時表示願意分期償還告訴人甲○○、吳雅琳所受損害，告訴
    人甲○○、吳雅琳亦均當庭表示同意給予被告緩刑之機會等
    語，本院認被告經此偵、審程序及罪刑之宣告，當知所警惕
    而無再犯之虞，因認其所宣告之刑，以暫不執行為適當，爰
    諭知緩刑3 年，以啟自新。次按緩刑宣告，得斟酌情形，命
    犯罪行為人向被害人支付相當數額之財產或非財產上之損害
    賠償，刑法第74條第2 項第3 款亦定有明文。本件被告當庭
    同意支付甲○○損害賠償48萬元及支付吳雅琳損害賠償8 萬
    元，共分28期，自99年8 月10日起至101 年7 月10日止，於
    每月10日以前各支付甲○○2 萬元，及自101 年8 月10日起
    至101 年11月10日止，於每月10日以前各支付吳雅琳2 萬元
    。為確保被告能如期支付分期款項，並使被告知所警惕，爰
    諭知被告如主文所示之負擔。另依刑法第75條之1 第1 項第
    4 款規定，受緩刑之宣告，違反上開本院所定負擔情節重大
    ，足認原宣告之緩刑難收其預期效果，而有執行刑罰之必要
    者，得撤銷其宣告，併此敘明。
  (八)被告偽造之元大銀行存摺類取款支出憑條1 紙，因已持向元
    大銀行斗南分行行使提款，為元大商業銀行所有，已非被告
    所有之物，自不得依刑法第38條第1 項第2 款宣告沒收。又
    元大銀行存摺類取款支出憑條上「甲○○」印文，係被告未
    經授權盜用他人之真正印章，非屬偽造之印文，亦無庸依刑
    法第219 條規定宣告沒收，附此敘明。
參、應適用之法條：
  (一)刑事訴訟法第273 條之1 第1 項、第299 條第1 項前段、第
    310 條之2 、第454 條第1 項。
  (二)刑法第216 條、第210 條、第339 條第1 項、第339 條之2
    第1 項、第55條、第41條第1 項前段、第51條第5 款、第74
    條第1 項第1 款、第2 項第3 款。
  (三)刑法施行法第1 條之1。
本案經檢察官魏偕到庭執行職務。
中    華    民    國    99    年    7     月    29    日
                  刑事第六庭    法  官  黃楹榆
以上正本證明與原本無異。
如不服本判決應於收受判決後10日內向本院提出上訴書狀，並應
敘述具體理由；其未敘述上訴理由者，應於上訴期間屆滿後20日
內向本院補提理由書（均須按他造當事人之人數附繕本）。「切
勿逕送上級法院」。
                                書記官  高培馨
中    華    民    國    99    年    7     月    29    日
附錄本案論罪科刑法條全文：
刑法第210條
偽造、變造私文書，足以生損害於公眾或他人者，處5 年以下有
期徒刑。
刑法第216條
行使第 210 條至第 215 條之文書者，依偽造、變造文書或登載
不實事項或使登載不實事項之規定處斷。
刑法第339條
意圖為自己或第三人不法之所有，以詐術使人將本人或第三人之
物交付者，處 5 年以下有期徒刑、拘役或科或併科 1 千元以下
罰金。
以前項方法得財產上不法之利益或使第三人得之者，亦同。
前2項之未遂犯罰之。
刑法第339條之2
意圖為自己或第三人不法之所有，以不正方法由自動付款設備取
得他人之物者，處 3 年以下有期徒刑、拘役或 1 萬元以下罰金
。
以前項方法得財產上不法之利益或使第三人得之者，亦同。
附表一：
┌──┬──────┬─────────┬───────┐
│編號│時間        │提領金額          │宣告刑        │
├──┼──────┼─────────┼───────┤
│一  │98年1 月12日│第1 次提領3 萬元│乙○○犯非法由│
│    │接續提領4次 │第2 次提領3 萬元│自動付款設備取│
│    │            │第3 次提領3 萬元│財罪，處有期徒│
│    │            │第4 次提領1 萬元│刑肆月。      │
│    │            │【共計提領10萬元】│              │
├──┼──────┼─────────┼───────┤
│二  │98年1 月17日│第1 次提領6 千9 │乙○○犯非法由│
│    │接續提領2 次│  百元（不包含手續│自動付款設備取│
│    │            │  費17元）        │財罪，處有期徒│
│    │            │第2 次提領3 千元│刑貳月。      │
│    │            │【共計提領9 千9 百│              │
│    │            │元】              │              │
├──┼──────┼─────────┼───────┤
│三  │98年1 月19日│第1 次提領3 萬元│乙○○犯非法由│
│    │接續提領7次 │第2 次提領3 萬元│自動付款設備取│
│    │            │第3 次提領3 萬元│財罪，處有期徒│
│    │            │第4 次提領3 萬元│刑陸月。      │
│    │            │第5 次提領3 萬元│              │
│    │            │第6 次提領3 萬元│              │
│    │            │第7 次提領1 萬元│              │
│    │            │【共計提領19萬元】│              │
├──┼──────┼─────────┼───────┤
│四  │98年1月20日 │第1 次提領2 萬元│乙○○犯非法由│
│    │接續提領5次 │第2 次提領2 萬元│自動付款設備取│
│    │            │第3 次提領2 萬元│財罪，處有期徒│
│    │            │第4 次提領2 萬元│刑肆月。      │
│    │            │第5 次提領2 萬元│              │
│    │            │【共計提領10萬元】│              │
├──┼──────┼─────────┼───────┤
│五  │98年2 月9 日│第1 次提領1 萬6 │乙○○犯非法由│
│    │接續提領2 次│  千元（不包含手續│自動付款設備取│
│    │            │  費17元）。      │財罪，處有期徒│
│    │            │第2 次提領2 萬4 │刑參月。      │
│    │            │  千元            │              │
│    │            │【共計提領4萬元】 │              │
├──┼──────┼─────────┼───────┤
│六  │98年2 月23日│第1 次提領3 千元│乙○○犯非法由│
│    │接續提領4 次│  （不包含手續費17│自動付款設備取│
│    │            │  元）            │財罪，處有期徒│
│    │            │第2 次提領2 萬7 │刑參月。      │
│    │            │  千元（不包含手續│              │
│    │            │  費17元）        │              │
│    │            │第3 次提領2萬元 │              │
│    │            │第4 次提領1 萬元│              │
│    │            │【共計提領6萬元】 │              │
├──┼──────┼─────────┼───────┤
│七  │98年2月27日 │提領1萬元         │乙○○犯非法由│
│    │            │                  │自動付款設備取│
│    │            │                  │財罪，處有期徒│
│    │            │                  │刑貳月。      │
├──┼──────┼─────────┼───────┤
│八  │98年3月17日 │提領1萬元         │乙○○犯非法由│
│    │            │                  │自動付款設備取│
│    │            │                  │財罪，處有期徒│
│    │            │                  │刑貳月。      │
├──┼──────┼─────────┼───────┤
│九  │98年3月30日 │提領4千9百元      │乙○○犯非法由│
│    │            │                  │自動付款設備取│
│    │            │                  │財罪，處有期徒│
│    │            │                  │刑貳月。      │
├──┼──────┼─────────┼───────┤
│十  │98年8 月24日│第1 次提領2 萬元│乙○○犯非法由│
│    │接續提領3 次│第2 次提領2 萬元│自動付款設備取│
│    │            │第3 次提領2 萬元│財罪，處有期徒│
│    │            │【共計提領6萬元】 │刑參月。      │
├──┴──────┴─────────┴───────┤
│合計盜領584,800元（不包含4次提款之手續費共計68元）    │
└───────────────────────────┘
附表二：
┌──┬──────┬─────────┬───────┐
│編號│時間        │提領金額          │宣告刑        │
├──┼──────┼─────────┼───────┤
│一  │97年11月30日│提領1萬元         │乙○○犯非法由│
│    │            │                  │自動付款設備取│
│    │            │                  │財罪，處有期徒│
│    │            │                  │刑貳月。      │
├──┼──────┼─────────┼───────┤
│二  │97年12月8日 │提領1萬8千元      │乙○○犯非法由│
│    │            │                  │自動付款設備取│
│    │            │                  │財罪，處有期徒│
│    │            │                  │刑貳月。      │
├──┼──────┼─────────┼───────┤
│三  │97年12月11日│提領1 萬元（不包含│乙○○犯非法由│
│    │            │手續費6 元）      │自動付款設備取│
│    │            │                  │財罪，處有期徒│
│    │            │                  │刑貳月。      │
├──┼──────┼─────────┼───────┤
│四  │97年12月23日│第1 次提領1 萬2 │乙○○犯非法由│
│    │接續提領3 次│  千元（不包含手續│自動付款設備取│
│    │            │  費17元）        │財罪，處有期徒│
│    │            │第2 次提領1 萬元│刑參月。      │
│    │            │第3 次提領1 萬8 │              │
│    │            │  千元（不包含手續│              │
│    │            │  費17元）        │              │
│    │            │【共計提領4 萬元】│              │
├──┼──────┼─────────┼───────┤
│五  │97年12月28日│提領2萬元         │乙○○犯非法由│
│    │            │                  │自動付款設備取│
│    │            │                  │財罪，處有期徒│
│    │            │                  │刑貳月。      │
├──┼──────┼─────────┼───────┤
│六  │98年1月5日  │提領1 萬元（不包含│乙○○犯非法由│
│    │            │手續費6元）       │自動付款設備取│
│    │            │                  │財罪，處有期徒│
│    │            │                  │刑貳月。      │
├──┼──────┼─────────┼───────┤
│七  │98年1 月6日 │提領900元         │乙○○犯非法由│
│    │            │                  │自動付款設備取│
│    │            │                  │財罪，處有期徒│
│    │            │                  │刑貳月。      │
├──┼──────┼─────────┼───────┤
│八  │98年2 月5 日│第1 次提領1 千元│乙○○犯非法由│
│    │接續提領2 次│  （不包含手續費17│自動付款設備取│
│    │            │  元）            │財罪，處有期徒│
│    │            │第2 次提領1 萬5 │刑貳月。      │
│    │            │  千元（不包含手續│              │
│    │            │  費17元）        │              │
│    │            │【共計提領1 萬6 千│              │
│    │            │元】              │              │
├──┼──────┼─────────┼───────┤
│九  │98年2月11日 │提領3萬元         │乙○○犯非法由│
│    │            │                  │自動付款設備取│
│    │            │                  │財罪，處有期徒│
│    │            │                  │刑參月。      │
├──┼──────┼─────────┼───────┤
│十  │98年2月21日 │提領1萬元         │乙○○犯非法由│
│    │            │                  │自動付款設備取│
│    │            │                  │財罪，處有期徒│
│    │            │                  │刑貳月。      │
├──┼──────┼─────────┼───────┤
│十一│98年3月1日（│提領3萬元         │乙○○犯非法由│
│    │起訴書誤載為│                  │自動付款設備取│
│    │98年3月4日）│                  │財罪，處有期徒│
│    │            │                  │刑參月。      │
├──┼──────┼─────────┼───────┤
│十二│98年3 月4 日│第1 次提領1 萬1 │乙○○犯非法由│
│    │接續提領2 次│  千元（不包含手續│自動付款設備取│
│    │            │  費17元）        │財罪，處有期徒│
│    │            │第2 次提領9千元 │刑貳月。      │
│    │            │【共計提領2萬元】 │              │
├──┼──────┼─────────┼───────┤
│十三│98年4月5日  │提領2 萬元（不包含│乙○○犯非法由│
│    │            │手續費17元）      │自動付款設備取│
│    │            │                  │財罪，處有期徒│
│    │            │                  │刑貳月。      │
├──┼──────┼─────────┼───────┤
│十四│98年4月30日 │提領1萬1千元      │乙○○犯非法由│
│    │            │                  │自動付款設備取│
│    │            │                  │財罪，處有期徒│
│    │            │                  │刑貳月。      │
├──┼──────┼─────────┼───────┤
│十五│98年5月17日 │提領5 千元（不包含│乙○○犯非法由│
│    │            │手續費6元）       │自動付款設備取│
│    │            │                  │財罪，處有期徒│
│    │            │                  │刑貳月。      │
├──┼──────┼─────────┼───────┤
│十六│98年5月21日 │提領3 萬元（不包含│乙○○犯非法由│
│    │            │手續費17元）      │自動付款設備取│
│    │            │                  │財罪，處有期徒│
│    │            │                  │刑參月。      │
├──┼──────┼─────────┼───────┤
│十七│98年5月25日 │提領1 萬5 千元（不│乙○○犯非法由│
│    │            │包含手續費6元）   │自動付款設備取│
│    │            │                  │財罪，處有期徒│
│    │            │                  │刑貳月。      │
├──┼──────┼─────────┼───────┤
│十八│98年5月28日 │第1 次提領2 萬元│乙○○犯非法由│
│    │接續提領3次 │  （不包含手續費6 │自動付款設備取│
│    │            │  元）            │財罪，處有期徒│
│    │            │第2 次提領5 千元│刑參月。      │
│    │            │  （不包含手續費6 │              │
│    │            │  元）            │              │
│    │            │第3 次提領5千元 │              │
│    │            │  （不包含手續費17│              │
│    │            │  元）            │              │
│    │            │【共計提領3萬元】 │              │
├──┼──────┼─────────┼───────┤
│十九│98年7月10日 │提領5千元         │乙○○犯非法由│
│    │            │                  │自動付款設備取│
│    │            │                  │財罪，處有期徒│
│    │            │                  │刑貳月。      │
├──┼──────┼─────────┼───────┤
│二十│98年7月16日 │提領5 千元（不包含│乙○○犯非法由│
│    │            │手續費6元）       │自動付款設備取│
│    │            │                  │財罪，處有期徒│
│    │            │                  │刑貳月。      │
├──┼──────┼─────────┼───────┤
│二一│98年7月19日 │提領5 千元（不包含│乙○○犯非法由│
│    │            │手續費6元）       │自動付款設備取│
│    │            │                  │財罪，處有期徒│
│    │            │                  │刑貳月。      │
├──┼──────┼─────────┼───────┤
│二二│98年7月22日 │提領5 千元        │乙○○犯非法由│
│    │            │                  │自動付款設備取│
│    │            │                  │財罪，處有期徒│
│    │            │                  │刑貳月。      │
├──┼──────┼─────────┼───────┤
│二三│98年8月16日 │提領5 千元（不包含│乙○○犯非法由│
│    │            │手續費6元）       │自動付款設備取│
│    │            │                  │財罪，處有期徒│
│    │            │                  │刑貳月。      │
├──┴──────┴─────────┴───────┤
│合計盜領350,900 元（不包含17次提款之手續費共計190 元）│
└───────────────────────────┘

司法院資訊處製作；財團法人民間司法改革基金會備份。
